---
title: "Implementación Anexo I"
author: "FGK"
output:
  word_document: default
  html_document: default
---

```{r setup, include=FALSE}
knitr::opts_chunk$set(echo = TRUE)
library(tidyverse)
library(INLA)
library(tmap)
library(sf)

```

Regresión espacial para datos geoestadísticos ejemplo predicción coeficiente de adsorción de atrazina (Kda)

Datos

```{r, message=FALSE }
kda <- read.table("kda.txt", header = TRUE, sep = "\t")

kda_sf = st_as_sf(kda, coords=c("x","y") ,crs = 22174 )

limits <- st_read("Cordoba_f4.shp")

limits_sf <- st_transform(limits, st_crs(kda_sf))

tm_shape(limits_sf)+
  tm_polygons(col="#F4F4F4")+
  tm_graticules(ticks = FALSE, alpha=0.3,labels.size = 1)+
  tm_shape(kda_sf)+
  tm_dots("LN_Kda", title='LN_Kda',
          pal="-viridis",#n=4,
          style = "quantile",
          size = 0.4,
          title.size=2,
          legend.hist = TRUE)+
  tm_layout(
    legend.format = list(text.separator = " a "),
    legend.outside = TRUE,
    legend.hist.width = 1,
    legend.hist.size = 1) +
  tm_legend(text.size=1)
```

Para modelar la correlación espacial con del modelo de Matern a traves de una solución utilizando SPDE
se debe construir una malla de traiangulos, en los nodos de esta malla se estima el campo aleatorio utilizando FEM (Metodo de los elementos finitos) 

Luego, para la malla se construye una matriz de pesos espaciales que por notación llamamos matriz $A$.

La malla se puede construir de diversas formas utilizando limites o no y la y la recomendación es que los triángulos sean homogéneos en tamaño y forma 

Construcción de la malla

```{r, message=FALSE  }
#SPDE
#sitios observados
loc.obs <- st_coordinates(kda_sf)

#definición del dominio espacial
boundary.loc <- SpatialPoints(as.matrix(loc.obs))
boundary <- list(
  inla.nonconvex.hull(coordinates(boundary.loc), 81000),
  inla.nonconvex.hull(coordinates(boundary.loc), 111000))

#definición de los parámetros de la malla 
mesh <- inla.mesh.2d(boundary.loc,boundary=boundary,
                     max.edge=c(20000, 80000),
                     min.angle=c(30, 20),
                     max.n=c(48000, 16000), 
                     max.n.strict=c(128000, 128000), 
                     cutoff=200,
                     offset=c(81000, 111000))

#gráfico
plot(mesh)
points(loc.obs, pch=16 ,col = "blue")
```

Matriz A

```{r, message=FALSE  }
#definición la estructura de covarianza sobre la malla 
spde <- inla.spde2.matern(mesh = mesh, alpha = 2) 

#Se proyecta esta estructura sobre los sitios observados es decir se define A
A <- inla.spde.make.A(mesh = mesh, loc = loc.obs)

s <- inla.spde.make.index(name = "s", n.spde = spde$n.spde)
```

Ajuste del modelo

Para facilitar el manejo se implementa un sistema de organización
denominado stack que organiza los elementos de la estimación, el vector de la variable respuesta, la matriz A, la matriz de covariables

```{r, message=FALSE  }

stk.est <- inla.stack(
  data = list(LN_Kda = kda$LN_Kda),
  A = list(A, 1),
  effects=list(s=1:spde$n.spde,
               data.frame(Intercept=1,
                          Elevation=kda$Elevation,
                          PPanual=kda$PPanual,
                          SOC=kda$SOC,
                          TvsPP=kda$TvsPP,
                          Clay=kda$Clay)),
  tag = 'est'
)

#aJuste del modelo

formula = LN_Kda~ -1+Intercept+TvsPP+PPanual+SOC+Clay+ f(s, model = spde)


res_est <- inla(
  formula,
  family = "gaussian",
  data = inla.stack.data(stk.est),
  control.predictor = list(A = inla.stack.A(stk.est), link=1, compute = TRUE)
)
```


Resultados del modelo

```{r, message=FALSE  }
summary(res_est)
```


Resultados de la estructura espacial

```{r, message=FALSE  }
spde.est = inla.spde2.result(inla = res_est,
                                   name = "s",
                                   spde = spde,
                                   do.transform = TRUE)

#Estadísticos de posición Varianza nominal
inla.zmarginal(spde.est$marginals.variance.nominal[[1]])

#Rango
inla.zmarginal(spde.est$marginals.range.nominal[[1]])
```

Predicción sobre una grilla de predicción

```{r, message=FALSE  }
# Datos
grid <- st_read("modelsel_serv/grid_kda_sf.gpkg") %>% st_transform(crs = st_crs(kda_sf))

```

El efecto aleatorio espacial estimado debe proyectarse soobre la grilla de sitios no observados sobre los que se quiere predecir.
Se puede graficar los ponderadores espacales en la matriz A

```{r, message=FALSE  }

#prohjección y definición de A de predicción
A.pred <- inla.spde.make.A(mesh = mesh, loc = st_coordinates(grid))
project <- inla.mesh.projector(mesh, loc = st_coordinates(grid))
grid$sp.mean <- inla.mesh.project(project, res_est$summary.ran$s$mean)

tm_shape(grid)+
  tm_dots(
    "sp.mean",
    style="cont",
    pal="Spectral",
    title='Efecto espacial',
    size =0.1,
    title.size=2) +
  tm_graticules(ticks = FALSE, alpha=0.3,labels.size = 1)+
  tm_layout(
    legend.format = list(text.separator = " a "),
    legend.outside = TRUE,
    legend.hist.width = 1,
    legend.hist.size = 1) +
  tm_legend(text.size=1)
```

Se debe generar un stack de predicción y luego juntarla con el stack de estimación

```{r, message=FALSE  }
#organización los inputs en un stack de predicción
stk.pred = inla.stack(data = list(LN_Kda = NA),
                    A = list(A.pred, 1),
                    effects = list(s=1:spde$n.spde,
                      data.frame(Intercept=1,
                      Elevation=grid$Elevation,
                      PPanual=grid$PPanual,
                      SOC=grid$SOC,
                      TvsPP=grid$TvsPP,
                      Clay=grid$Clay)),
                    tag = "pred")

#union de inputs de estimación y predicción en una stack conjunta
stk.all <- inla.stack(stk.est, stk.pred)

#Ajuste del modelo con datos faltandes de la variable
#respuestas en los sitios no observados

res_pred = inla(formula = formula,
              data = inla.stack.data(stk.all, spde = spde),
              family = "gaussian",
              control.predictor = list(A = inla.stack.A(stk.all)
                                       ,compute = TRUE))
```

Resultados de la prediccion

```{r, message=FALSE  }

#Cambian ligeramente las estimaciones del modelo
spde.pred = inla.spde2.result(inla = res_pred,
                                    name = "s",
                                    spde = spde,
                                    do.transform = TRUE)
#Varianza nominal
inla.zmarginal(spde.est$marginals.variance.nominal[[1]])
inla.zmarginal(spde.pred$marginals.variance.nominal[[1]])
```

Extracción de resultados y mapeo

```{r, message=FALSE }
# Mapeo

igr <- inla.stack.index(stk.all,'pred')$data

grid_map <- grid %>%
  bind_cols(res_pred$summary.fitted.values[igr, ]) %>%
  mutate(Kda_pred=exp(mean),
         Kda0.025quant=exp(`0.025quant`),
         Kda0.975quant=exp(`0.975quant`),
         KdaIC95=exp(`0.975quant`)-exp(`0.025quant`)
         )

# Media de la distribución a posteriori
tm_shape(grid_map) +
  tm_dots(
    "Kda_pred",
    style = "cont",
    palette = "-viridis",
    title = "Predicción de Kda",
    size = 0.1) +
  tm_graticules(ticks = FALSE, alpha=0.3,labels.size = 1)+
  tm_layout(
    legend.format = list(text.separator = " a "),
    legend.outside = TRUE,
    legend.hist.width = 1,
    legend.hist.size = 1) +
  tm_legend(text.size=1)

# Medida de incertidumbre IC95
tm_shape(grid_map)+
  tm_dots("KdaIC95",
          style="cont",
          pal="cividis",
          title='Amplitud IC95%',
          size =0.1)+
  tm_graticules(ticks = FALSE, alpha=0.3,labels.size = 1)+
  tm_layout(
    legend.format = list(text.separator = " a "),
    legend.outside = TRUE,
    legend.hist.width = 1,
    legend.hist.size = 1) +
  tm_legend(text.size=1)
```
